臺灣桃園地方法院行政訴訟判決　
111年度交字第14號
原      告  邱輝全  



被      告  桃園市政府交通事件裁決處
                      設桃園市○○區○○路00號7~8樓
代  表  人  張丞邦    住同上
訴訟代理人  黃一鳴律師
上列當事人間交通裁決事件，原告不服被告民國110年12月3日桃
交裁罰字第58－D1MA70682號裁決，提起行政訴訟，本院判決如下
：
    主  文
一、原處分關於認定原告有「併排臨時停車」之違規行為，及裁
    處原告罰鍰新臺幣陸佰元之部分均撤銷。
二、原告其餘之訴駁回。
三、訴訟費用新臺幣參佰元由被告負擔三分之一，餘由原告負擔
    。
四、被告應給付原告新臺幣壹佰元。
    事實及理由
壹、程序方面：
    本件係因原告不服被告所為道路交通管理處罰條例（下稱處
    罰條例）第8 條之裁決而提起撤銷訴訟，依行政訴訟法第23
    7 條之1 ，應適用交通裁決事件訴訟程序。本件因卷證資料
    已經明確，本院依行政訴訟法第237 條之7 規定，不經言詞
    辯論，直接裁判。
貳、實體方面：                                  
一、事實概要：
　　原告於109年11月8日14時44分許，駕駛車牌號碼0000－00號
    自用小客貨車（下稱系爭車輛），行經桃園市○○區○○路00號
    前時，為桃園市政府警察局桃園分局（下稱舉發機關）員警
    認原告有「無照駕駛（滿18歲）；併排臨時停車」等違規，
    遂當場舉發並填製掌電字D1MA70682號之舉發違反道路交通
    管理事件通知單（下稱系爭舉發通知單），記載應到案日期
    109年12月8日前，並於109年11月10日移送被告處理。嗣原
    告並未到案陳述不服舉發，經被告函請舉發機關協助查明事
    實後，認原告確有「一、未領駕駛執照駕駛小型車。二、併
    排臨時停車」等違規，爰依處罰條例第21條第1項第1款、第
    55條第1項第4款及違反道路交通管理事件統一裁罰基準及處
    理細則（下稱裁罰基準及處理細則）等規定，於110年12月3
    日以桃交裁罰字第58－D1MA70682號裁決書（下稱原處分），
    共裁處原告罰鍰新臺幣（下同）12,600元(未領駕駛執照駕
    駛小型車之部分裁處12,000元，併排臨時停車之部分裁處60
    0元)。原告不服，於是提起本件行政訴訟。
二、原告起訴主張及聲明：
（一）主張要旨：
　　　舉發機關於109年11月8日舉發後，未於3個月內送達被告
      （即裁決機關）裁決，足認被告已逾3個月之舉發期限，
      卻仍逾110年12月3日逕行裁決，顯已違反最高行政法院大
      法庭110年11月22日統一法律見解之110年度大字第2號裁
      定意旨。又原告於上述時地並未有違規事實。
（二）聲明：原處分撤銷。
三、被告答辯及聲明：
（一）答辯要旨：
    ⒈引用處罰條例第21條第1項第1款、第55條第1項第4款、道
      路交通安全規則（下稱道安規則）第50條第1項、第111條
      第1項第5款，及臺灣基隆地方法院105年度交字第1號等相
      關交通法規之條文與判決（詳卷附答辯狀）。
    ⒉原告不爭執違規事實，惟稱舉發機關逕行舉發後未於3個月
      內送達裁決機關裁決，裁決機關已逾3個月舉發期限仍裁
      決之部分，惟依違規時處罰條例第90條規定意旨，而本件
      違規時間係109年11月8日，舉發機關製單時間係109年11
      月8日(當場攔停舉發)，系爭舉發通知單當場由原告簽收
      ；再依違規查詢報表可知舉發機關於109年11月10日即移
      送處罰機關(即被告)，顯見舉發程序符合上開法條之規定
      ，亦未違反最高行政法院110年度大字第2號裁定，本件交
      通警察依法舉發應無違誤。
　　⒊復按行政罰法第27條第1項、第2項等規定意旨，本件3年期
      間應從109年11月8日起算，故被告於110年12月3日開立原
      處分之裁決書尚未逾3年期間，依法裁處應無違誤。　
    ⒋綜上所述，系爭車輛駕駛因有「未領有駕駛執照駕駛小型
      車、併排臨時停車」等情，已該當處罰條例第21條第1項
      第1款、第55條第1項第4款等規定之要件。是被告依法裁
      處，應無違誤，原告之訴為無理由。
（二）聲明：駁回原告之訴。
四、本院之判斷：
（一）前提事實：
      原告於109年11月8日14時44分許，駕駛系爭車輛行經桃園
      市○○區○○路00號前時，為舉發機關員警認原告有「無照駕
      駛（滿18歲）；併排臨時停車」等違規之情，此有系爭舉
      發通知單（見本院卷第30頁）、舉發員警職務報告書（見
      本院卷第31頁）、原告車主資料（見本院卷第32頁）、原
      告違規紀錄查詢（見本院卷第37頁）等資料各1份在卷可
      憑。
（二）被告認定原告有「未領有駕駛執照駕駛小型車」之違規，
      並無違誤：
    ⒈按處罰條例第21條第1項第1款規定：「汽車駕駛人，有下
      列情形之一者，處新臺幣6,000元以上12,000元以下罰鍰
      ，並當場禁止其駕駛：一、未領有駕駛執照駕駛小型車或
      機車」，復按道安規則第50條第1項規定：「汽車駕駛執
      照為駕駛汽車之許可憑證，由駕駛人向公路監理機關申請
      登記，考驗及格後發給之。汽車駕駛人經考驗及格，未領
      取駕駛執照前，不得駕駛汽車」。
    ⒉原告雖否認其有「未領有駕駛執照駕駛小型車」之違規事
      實。惟查，本件原告係於109年11月8日14時44分許，駕駛
      系爭車輛行經桃園市○○區○○路00號前時，為舉發員警認為
      原告有併排臨時停車之行為，並發現原告並未領有小型車
      之駕駛執照而駕駛小型車等違規違規行為而為本件舉發等
      情，此有被告提出之舉發員警111年1月20日職務報告書、
      駕駛人基本資料（見本院卷第31頁、第42頁）在卷可佐。
      又查，原告前曾於109年10月25日下午7時15分許，駕駛車
      牌號碼0000－00號自用小客貨車，行經彰化縣福興鄉台61
      線北上182.6公里處時，因發生交通事故，而為舉發員警
      認原告有「無照駕駛（禁駛）」之違規行為事實，並為本
      院另案110年度交字第569號判決所確認（見本院卷第43至
      49頁）。故被告認定原告有「未領有駕駛執照駕駛小型車
      」之違規，並無違誤。
　　⒊至原告主張：舉發機關於109年11月8日當場舉發後，未於3
      個月內送至被告機關裁決，惟被告仍於110年12月3日逕自
      裁決，已逾3個月之舉發期限，顯然違反最高行政法院110
      年11月22日之110年度大字第2號裁定意旨等語。惟查，惟
      依本件原告違規時道路交通管理處罰條例第90條規定：「
      違反本條例之行為，自行為成立之日起；行為有連續或繼
      續之狀態者，自行為終了之日起，逾三個月不得舉發。但
      汽車肇事致人受傷或死亡案件，因肇事責任不明，已送鑑
      定者，其期間自鑑定終結之日起算」，而本件違規時間係
      109年11月8日，因係當場製單舉發，故舉發機關製單時間
      係109年11月8日，且係原告當場簽收而合法送達原告（見
      本院卷第30頁），嗣舉發機關並於109年11月10日即移送
      處罰機關(即被告)，此有違規查詢報表1份(見本院卷第37
      頁)附卷可稽，顯見舉發程序符合上開法條之規定，亦未
      違反最高行政法院110年度大字第2號裁定，是本件交通警
      察依法舉發並無違誤。復按行政罰法第27條規定：「（第
      1項）行政罰之裁處權，因3年期間之經過而消滅。（第2
      項）前項期間，自違反行政法上義務之行為終了時起算。
      但行為之結果發生在後者，自該結果發生時起算」，是本
      件裁處權時效之3年期間，應自本件原告違規行為時間即1
      09年11月8日開始起算，足見，被告於110年12月3日所開
      立原處分之裁決書，尚未逾3年之裁處權時效期間，是本
      件被告依法裁處原告，並無違誤。是原告上開主張，顯係
      誤解法律之規定，亦屬卸責之詞，不足採信。故本件被告
      認定原告有「未領有駕駛執照駕駛小型車」之違規行為，
      並無違誤。
（三）被告並無法證明原告有「併排臨時停車」之違規：
　　⒈按「汽車駕駛人，臨時停車有下列情形之一者，處新臺幣3
      00元以上600元以下罰鍰：四、不依順行之方向，或不緊
      靠道路右側，或單行道不緊靠路邊，或併排臨時停車」，
      處罰條例第55條第1項第4款定有明文。
　　⒉次按行政處分係受有效之推定，而不受合法之推定，是處
      分相對人指摘行政處分違法，訴請撤銷時，應由被告機關
      就其作成處分有符合法定要件之事實負舉證責任。改制前
      行政法院39年判字第2號判例謂：「行政官署對於人民有
      所處罰，必須確實證明其違法之事實。倘不能確實證明違
      法事實之存在，其處罰即不能認為合法」，該院32年判字
      第16號判例亦謂：「行政官署對於人民有所處罰，必須確
      實證明其違法之事實。倘所提出之證據自相矛盾不能確實
      證明違法事實之存在，其處罰即不能認為合法」，均同此
      意旨。是就本件而言，被告以原處分裁罰原告有「併排臨
      時停車」之違規行為，自應由被告就原告確有「併排臨時
      停車」之違規事實負客觀舉證責任。
　　⒊本件被告認定原告確有「併排臨時停車」之違規，固係依
      據舉發員警職務報告書及舉發員警所目睹之情為據。惟查
      ，依據上開舉發員警職務報告書所述略以：「職賴弘一擔
      任桃園分局巡佐，於109年11月8日14-16時擔服巡邏勤務
      ，於同日14時44分行經桃園區延平路上見一自小客車3370
      －T3臨時併排於桃園區延平路19號前，便上前向駕駛人要
      求其出示駕駛執照，並告知駕駛人邱員已違反道路交通管
      理處罰條例第55條第1項第4款併排臨時停車，當時邱員告
      知職其無自小客車駕駛執照，故職依規定向其告發第21條
      第1項第1款無照駕駛（滿18歲）及第55條1項4款併排臨時
      停車，邱員當下並無向職提出異議，也於告發單上簽名並
      收下罰單。另當時之動態資料因時間過久，不慎遺失…」
      等語（見本院卷第31頁）觀之，可見本件被告並無法提出
      違規採證照片等資料，用以證明原告有「併排臨時停車」
      之違規，且觀諸上開舉發員警職務報告書之內容，當時原
      告併排臨時停車之違規採證照片，因時間過久已不慎遺失
      ，則本件原告是否確有併排臨時停車之違規，即存有疑義
      。況且「併排臨時停車」違規行為，係屬於靜止狀態之違
      規行為，並非如闖紅燈等瞬間即逝之違規行為，自不能僅
      憑舉發員警之目睹為證。故本件並不能僅憑舉發員警之說
      詞，即逕認原告有併排臨時停車之違規事實，自應取得其
      他違規相片或錄影光碟等證據資料，佐證舉發員警親見之
      違規事實。
　　⒋綜上所述，本件被告認定原告有併排臨時停車之違規行為
      ，僅以舉發員警目視之單一證據，並無法作為原告是否有
      違規之判斷。而被告亦無法提出其他科學證據足以補強員
      警所稱原告駕駛系爭車輛有併排臨時停車之情形，是僅憑
      舉發員警出示之職務報告書，並無法使本院確信原告確有
      行經上開地點時，有原處分所述之「併排臨時停車」之違
      規行為。故本件被告並無法證明原告有「併排臨時停車」
      之違規行為，是原處分此部分之認定，即有違誤，應予撤
      銷。
（四）被告以原處分裁罰原告600元之部分，應有違誤：
    ⒈按「汽車駕駛人，臨時停車有下列情形之一者，處新臺幣3
      00元以上600元以下罰鍰：四、不依順行之方向，或不緊
      靠道路右側，或單行道不緊靠路邊，或併排臨時停車」，
      處罰條例第55條第1項第4款定有明文。
    ⒉本件被告以原處分認定原告有「併排臨時停車」之違規行
      為，及裁處原告罰鍰600元之部分，係有違誤，已詳如前
      述。故本件原告訴請撤銷原處分關於認定原告有「併排臨
      時停車」之違規行為，及裁處原告罰鍰600元之部分，為
      有理由，應予准許。
（五）被告以原處分裁罰原告罰鍰12,000元之部分，並無違誤：
    ⒈按「汽車駕駛人，有下列情形之一者，處新臺幣6,000元以
      上12,000元以下罰鍰，並當場禁止其駕駛：一、未領有駕
      駛執照駕駛小型車或機車」，處罰條例第21條第1項第1款
      定有明文。
    ⒉次按裁罰基準及處理細則第1條規定：「本細則依道路交通
      管理處罰條例第92條第4項規定訂定之」、第2條第1項、
      第2項規定：「處理違反道路交通管理事件之程序及統一
      裁罰基準依本細則之規定辦理。前項統一裁罰基準，如附
      件違反道路交通管理事件統一裁罰基準表」，核上開處罰
      條例第92條第4項所授權交通部會同內政部訂定之裁罰基
      準及處理細則及其附件「違反道路交通管理事件統一裁罰
      基準表」（下稱裁罰基準表），就其立法目的及功能，乃
      為防止處罰機關枉縱或偏頗，用以維持裁罰之統一性與全
      國因違反道路交通管理事件受處罰民眾之公平，不因裁決
      人員不同，而生偏頗，寓有避免各監理機關於相同事件恣
      意為不同裁罰之功能，並非法所不許，於憲法上保障人民
      財產權之意旨並無牴觸（此並有司法院釋字第511號解釋
      意旨理由足資參照），是被告自得依此裁罰基準表而為裁
      罰。
    ⒊本件原告確有「未領有駕駛執照駕駛小型車」之違規行為
      ，已詳如前述，且原告已逾越應到案期限60日以上而未到
      案聽後裁決，是被告依裁罰基準表規定：「駕駛小型車者
      」、「未領有駕駛執照駕駛小型車或機車」，逾越應到案
      期限60日以上，繳納罰鍰或逕行裁決處罰者，裁處罰鍰12
      ,000元。是本件被告依處罰條例第21條第1項第1款、裁罰
      基準及處理細則及裁罰基準表等規定，以原處分認定原告
      有「未領駕駛執照駕駛小型車」之違規行為，並以原處分
      裁罰原告12,000元之罰鍰，經核即屬於法有據，該等處分
      並無違誤。故原告訴請撤銷原處分關於認定原告有「未領
      駕駛執照駕駛小型車」之違規行為，及裁處原告12000
　　　元罰鍰之部分，為無理由，應予駁回。
五、本件判決基礎已臻明確，兩造其餘之攻擊防禦方法及訴訟資
    料經本院審酌後，核與判決結果不生影響，無一一論述之必
    要，附此敘明。
六、本件第一審裁判費300元，爰依行政訴訟法第104條準用民事
    訴訟法第79條規定，酌量由被告負擔3分之1，餘由原告負擔
    。又上開第一審裁判費300元係由原告預納，依行政訴訟法
    第237條之8第1項規定，法院為裁判費用之裁判時，應確定
    其費用額。立法理由在於為免交通裁決事件之當事人於判決
    確定後另行聲請確定訴訟費用之勞費，爰參考民事訴訟法第
    436條之19規定，明定本條。從而，確定費用額之方法，應
    依行政訴訟法第104 條規定準用民事訴訟法第93條規定。據
    此，被告應給付原告之訴訟費用額為100元，爰確定第一審
    訴訟費用額如主文第3 項所示。　　
七、據上論結，本件原告之訴為一部有理由，一部無理由，依行
    政訴訟法第237條之7、第237條之8第1項、第104條，民事訴
    訟法第79條，判決如主文。
中　　華　　民　　國　　111 　年　　6 　　月　　23　　日
　　　　　　　　　行政訴訟庭　法　官　黃漢權
上為正本係照原本作成。
如不服本判決，應於判決送達後20日內，向本院提出上訴狀並表
明上訴理由（原判決所違背之法令及其具體內容或依訴訟資料可
認為原判決有違背法令之具體事實），其未載明上訴理由者，應
於提出上訴後20日內向本院補提理由書（上訴狀及上訴理由書均
須按他造人數附繕本，如未按期補提上訴理由書，則逕予駁回上
訴），並應繳納上訴裁判費新臺幣750元。
中　　華　　民　　國　　111 　年　　6 　　月　　23　　日
　　　　　　　　　　　　　　　書記官　蕭竣升